臺灣高等法院臺南分院刑事判決
109年度上訴字第262號
上  訴  人  
即  被  告  陳博宏
選任辯護人  陳進長律師
            陳貴德律師
上列上訴人因偽造文書案件，不服臺灣臺南地方法院107年度訴
字第859號中華民國108年12月19日第一審判決（起訴案號：臺灣
臺南地方檢察署107年度營偵字第168號），提起上訴，本院判決
如下：
    主  文
上訴駁回。
未扣案犯罪所得新臺幣壹仟捌佰壹拾伍萬捌仟陸佰貳拾壹元沒收
，於全部或一部不能沒收或不宜執行沒收時，追徵其價額。
    事  實
一、陳博宏於民國100年3月31日，將其所有坐落於臺南市○○區00
    0地號之土地持分16分之14（下稱系爭土地），委託其妹陳
    淑媛以新臺幣（下同）4,074,584元之代價，出售予謝楊秀
    香，並為所有權移轉登記。
二、嗣陳淑媛於105年底，得知系爭土地鄰近之財團法人台灣省
    台南縣學甲○○宮（下稱○○宮）有意購買系爭土地，通知謝楊
    秀香，謝楊秀香即委託陳淑媛處理土地買賣相關事宜，並將
    印鑑章、印鑑證明及身分證影本，以掛號方式寄至陳淑媛位
    於臺南市○○區○○路00號住所，惟陳淑媛為照顧骨折受傷住院
    之姐姐陳昭蓉而不在，同住該處之陳博宏藉此機會取得謝楊
    秀香上開印鑑章等物品。
三、陳博宏明知未經謝楊秀香同意，竟基於行使偽造私文書及使
    公務員登載不實之接續犯意，先於105年12月14日前某時，
    將上開謝楊秀香所有之印鑑章等物，交予並委由不知情之代
    書謝銘鋒製作土地登記申請書、土地所有權贈與移轉契約書
    （持分7∕16），盜蓋謝楊秀香印鑑於上開私文書之方式，偽
    造土地登記申請書、土地所有權贈與移轉契約書各1份，並
    持向臺南市佳里地政事務所行使，表示謝楊秀香贈與系爭土
    地一半予陳博宏之意，使地政事務所承辦人員將上開不實事
    項登記於職務上所掌管之文書即土地登記簿；再於106年1月
    3日，以同樣之方式，將系爭土地之另一半贈與登記予陳博
    宏，並持向臺南市佳里地政事務所行使，表示謝楊秀香贈與
    系爭土地之另一半予陳博宏之意，使地政事務所承辦人員將
    上開不實事項登記於職務上所掌管之文書即土地登記簿。
四、陳博宏取得系爭土地後，於106年3月24日，以18,158,621元
    售予財團法人台灣省台南縣學甲○○宮，並取得價款。
五、案經謝楊秀香訴由臺灣台南地方檢察署檢察官偵查起訴。
    理  由
一、訊據被告固不否認系爭土地出賣予告訴人，告訴人謝楊秀香
    將326萬元匯至其渣打銀行帳戶內，嗣後取得告訴人印鑑章
    等物後，將之交予代書謝銘鋒辦理系爭土地贈與登記，再度
    成為系爭土地所有權人後，將系爭土地以18,158,621元之價
    格出售予財團法人台灣省台南縣學甲○○宮之事實，惟矢口否
    認有何偽造文書犯行，辯稱：
　㈠我於100年3月14日至17日在麻豆新樓醫院加護病房，雖意識
    清醒，但插氣管內管時無法言語，使用人工呼吸器，雙手受
    保護管束，不能自由活動，不可能在加護病房簽署委任書給
    陳淑媛，如真有在加護病房簽署，躺著簽名筆跡應會歪斜，
    依運筆方式結構整體觀察及民事庭勘驗筆錄，足見100年3月
    21日委任書上「陳博宏」之署名，並非我親自簽名。當時我
    的經濟並無陷入困境，無急迫出售系爭土地之必要，我沒有
    授權陳淑媛於100年3月間出售系爭土地給告訴人。況該委任
    書僅係委任申請印鑑證明，難認我有委託陳淑媛出售系爭土
    地給告訴人之意思，此買賣契約乃屬虛偽。
　㈡告訴人與陳淑媛就系爭土地之買賣總價、所有權權狀交付時
    間等節，語焉不詳，買賣過戶後權狀即交付乃交易常規，告
    訴人卻稱權狀在價金交付完始交付，違反常情；告訴人於北
    投實踐郵局之0000000-0000000帳戶係100年6月13日新設，
    設立後從未在北投實踐郵局存提款過，惟買賣價金係在100
    年3月31日過戶後之100年6至8月陸續以小額匯款方式支付，
    有違一般買賣在過戶前或同時付清價金之常情；且告訴人住
    北部，匯款方式經常是前一天攜帶現金至台南存入郵局後，
    再從郵局領出匯到被告渣打銀行帳戶，以此方式製造金流，
    實質上並無價金之支付。況告訴人住過學甲，卻記不起曾在
    學甲匯款，顯見該帳戶是否由告訴人使用，亦有可疑，可證
    告訴人僅為陳淑媛利用之人頭，做為登記名義人，事實上告
    訴人沒有買受系爭土地之真意。
　㈢告訴人就系爭土地之實際面積並不清楚，僅能說出約40坪，
    然系爭土地面積為45.39坪；再者，告訴人就系爭土地於100
    年間之買賣並無私契，逕以公契為登記，不符常理，合理懷
    疑陳淑媛利用我住院期間，擅自以假買賣之方式過戶給告訴
    人，以避免我如因病死亡，財產將被大陸籍配偶羅琳繼承，
    故可推斷我確無出售土地之真意。告訴人雖稱系爭土地半賣
    半送，其以私房錢支付價金等語，然告訴人與我及陳淑媛僅
    為鄰居，以半賣半送之方式交易並非合理，且依證人李新進
    證述，102年間學甲○○宮要買的話，一坪即為40萬元，從100
    年至107年間公告現值無任何調整，怎可能以半賣半送方式
    出售，縱半賣半送也要900多萬元，與移轉契約書記載之依
    公告現值換算之407萬餘元相距甚大，不合常情。
　㈣我的渣打銀行帳戶資料原由陳昭蓉保管，陳昭蓉私自交給陳
    淑媛，對此我並不知情，就我與告訴人間價金給付方式，說
    明如下，顯不合常情：
  ⒈告訴人100年6月22日、6月23日、7月13日、7月14日之存、提
    款均在學甲郵局辦理；7月15日之存款在台南東門郵局辦理
    ，同日的提轉匯兌卻在台南東寧路郵局辦理；7月18日存款
    、7月19日提款在學甲郵局辦理；7月22日提轉匯兌在台南西
    華郵局辦理；7月23日的現金存款在學甲郵局辦理；7月28日
    的現金提款、存款，7月29日提轉匯兌，均在淡水水碓郵局
    辦理；7月30日現金提款在淡水郵局辦理；8月8日、8月9日
    的存款，8月11日的提款，均在學甲郵局辦理。
　⒉告訴人北投實踐郵局帳戶之第1筆存款，係於100年6月22日在
    學甲郵局以現金120,000元存入；翌日於學甲郵局將昨日存
    入之現金提出，接續於學甲郵局匯出第1筆款240,000元入陳
    博宏之渣打銀行帳戶。比對100年6月23日於實踐郵局帳戶提
    領現金120,000元之時間係「144419」，並於提現金當場，
    再補足現金120,000元，而於學甲郵局以現金240,000元匯入
    陳博宏之渣打銀行帳戶，匯入時間係「00000000」，匯出、
    匯入時間相差4分鐘，從上開存款、提款、匯款均在學甲郵
    局之地緣關係及匯款時間差，可推論240,000元之資金係陳
    淑媛提供，並由其在學甲郵局一手操控。互核告訴人上開郵
    局帳戶自100年6月22日至100年8月11日之存提款期間，與10
    0年6月23日至100年8月19日之我的渣打銀行帳戶之匯入、提
    款期間，兩者相當；告訴人上開郵局帳戶於該期間内存提款
    累計金額，均為1,250,000元，而我於渣打銀行帳戶此期間
    之匯入款累計3,260,000元，提款累計3,259,000元，兩者只
    差1,000元，足徵此等資金係由陳淑媛一再循環操作，製造
    金流以掩飾其與告訴人間之假買賣（偵卷1第172頁，原審卷
    一第191、439頁）。
　㈤系爭土地於100年3月31日以買賣為原因移轉登記予告訴人，
    並未簽立買賣契約（私契），公契記載價金4,074,584元，
    係依公告現值每平方公尺27,151元計算（持分面積150.07平
    方公尺＊27,151＝4,074,584元），顯然偏離市價1,800萬元，
    我不可能授權以此價格交易。再者，一般土地買賣雙方會訂
    立私契，約定每坪價格、總價、稅賦、規費、代書費、違約
    責任、支付定金、各期款項及尾款之方式，然陳淑媛與告訴
    人並未訂立私契就上揭事項為約定，顯不合理。又系爭土地
    於100年3月31日辦畢所有權移轉登記，然依上開說明，價金
    係在100年8月間始給付完畢，與常情有違。且陳淑媛供稱價
    金「皆」匯入我的帳戶，然告訴人卻稱有部分是現金，供述
    不一，難認可採。
　㈥本案係因我的配偶羅琳於105年11月19日至國稅局清查財產，
    發現存款僅剩2,000元，且原所有之系爭土地遭人盜賣予告
    訴人，經質問陳淑媛並寄存證信函後，陳淑媛才在住處二樓
    ，交出系爭土地所有權狀正本，並將告訴人郵寄之印鑑章、
    印鑑證明、身分證影本，於收受後轉交，由我委託代書謝銘
    峰以贈與為原因，將系爭土地所有權返還登記予陳博宏，為
    了節省贈與稅才分2次登記，此乃回復原狀之方式，我並無
    偽造文書之故意。
　㈦我請謝銘峰代書在105年11月21日寄發存證信函給陳淑媛，表
    明陳淑媛未經我同意擅自出售系爭土地給告訴人，縱告訴人
    提供之印鑑章、印鑑證明等物不是要給我辦理系爭土地之返
    還登記，惟陳淑媛在105年11月28日家族會議將000、000地
    號土地連同建物所有權狀交給我，並在105年11月30日將陳
    淑媛之印鑑章、印鑑證明、身分證影本交給我，讓我辦理00
    0地號土地及建物返還登記，且以贈與方式為之。又陳淑媛
    說會請告訴人寄資料，再交給我去辦過戶，但掛號信竟寄到
    北門區揚聖實業有限公司，謝文珍小姐未退信但囑託員工郭
    釗烽在105年12月2日下午送信到學甲區○○路00號，而郭釗烽
    證述並無交信給我，故我並無從中攔截盜用，確實由陳淑媛
    收取後再轉交給我，如果告訴人沒有要將系爭土地返還，為
    何會寄發印鑑證明、印鑑章及身分證影本，且印鑑證明是2
    份，若是要賣給○○宮，寄1份就好，之所以要寄2份是因為已
    經講好於105年12月與106年1月，分2次贈與方式辦理，橫跨
    2個年度能夠以220萬元免稅額方式過戶，我從陳淑媛取得告
    訴人資料過戶有正當合法權源，並無未經告訴人同意而盜用
    其印鑑等資料偽造私文書情事。
　㈧比對告訴人於地檢署之偵訊筆錄、證人結文及原審之證人結
    文之簽名，明顯可看出「謝楊秀香」之寫法為整體斜偏向左
    邊，而告訴人於偵查及原審之刑事委任狀之簽名寫法，其整
    體寫法無明顯偏向那一邊，足以佐證刑事委任狀應非謝楊秀
    香親自簽名；再比對系爭土地於100年3月間移轉登記予告訴
    人之土地登記申請書及土地移轉契約書上關於謝楊秀香之署
    名，其筆跡與偵查及原審之刑事委任狀之簽名寫法雷同，例
    如「秀」字下部之「乃」字，寫法均類似3字，應是陳淑媛
    所簽，可證陳淑媛與謝楊秀香關係匪淺，其等之證詞即有勾
    串可能，而與事實不合。
　㈨況陳淑媛、陳昭蓉、陳博仁於106年3月27日曾委託蔡明吉去
    暸解我將系爭土地出售予○○宮一事，陳博仁更寫下一封陳情
    書，如果系爭土地真於100年3月25日出售予告訴人，則陳淑
    媛、陳博仁等人有何立場委請蔡明吉去暸解，陳博仁又有何
    理由指責被告未經其他手足3人同意擅自出售系爭土地予○○
    宮。
二、不爭執事項（本院卷2第90至91頁）：
  ㈠被告為臺南市○○區000地號土地（持分14/16，下稱系爭土地
    ）之所有人，系爭土地於100年3月25日由陳淑媛為雙方代理
    人，以4,074,584元之價格，將系爭土地出售予告訴人謝楊
    秀香，於100年3月31日向臺南市佳里地政事務所辦理系爭土
    地移轉登記予告訴人。
　㈡謝楊秀香除支付現金外，並將326萬元匯款至被告渣打國際商
    業銀行00000000000號帳戶內。
　㈢被告自陳淑媛處取得謝楊秀香之印鑑、印鑑證明、身分證影
    本、土地所有權狀。
　㈣被告於105年12月14日前某時委託代書謝銘峰製作土地所有權
    贈與移轉契約書、土地登記申請書，並且將謝楊秀香印鑑用
    印完成贈與之登記，向臺南市佳里地政事務所表示謝楊秀香
    就上開系爭土地之16分之7持分，以贈與為原因移轉登記予
    被告，使地政事務所公務員登載在職務上所掌管之公文書即
    土地登記簿。
　㈤被告復於106年1月3日前某日，委由代書謝銘峰製作土地登記
    申請書、土地所有權贈與移轉契約書（謝楊秀香持分16分之
    7)，以謝楊秀香之印章於上開私文書上蓋用之方式，完成土
    地登記申請書、土地所有權贈與移轉契約書，於106年1月3
    日某時，持上開土地登記申請書、土地所有權贈與移轉契約
    書，向臺南市佳里地政事務所表示謝楊秀香就上開系爭土地
    之其餘16分之7持分，以贈與為原因移轉登記予被告，使地
    政事務所公務員登載在職務上所掌管之公文書即土地登記簿
    。
　㈥被告於106年3月24日，將系爭土地以18,158,621元售予○○宮
    。
　㈦證據：被告供述（警卷第3至4頁，偵卷1第43至47、150至157
    、304至309，原審卷1第51至69、339至412頁）、告訴人供
    述（警卷第5至8頁，偵卷1第43至47、150至157、304至309
    頁，偵卷2第63至65頁，原審卷1第344至373頁）、證人陳淑
    媛證述（警卷第1至2頁，偵卷1第46至47、152至157、182至
    185、307至309頁，偵卷2第53至55、63至65，原審卷1第374
    至411頁）、渣打商銀106年9月25日函所附交易明細（偵卷1
    第170至173頁）、臺南市○○區000地號土地100年3月31日土
    地登記申請書、土地建築改良物買賣所有權移轉契約書、被
    告臺北○○○○○○○○○印鑑證明（偵卷1第68至80頁）、臺北○○○○
    ○○○○○106年8月18日北市安戶資字第10630950800號函所附陳
    博宏於100年3月21日委託陳淑媛申請印鑑證明之委任書及申
    請書（偵卷1第132、145至147頁）、臺南市○○區000地號土
    地之105年12月14日、106年1月3日土地（各持分16分之7）
    登記申請書、土地所有權贈與移轉契約書（偵卷1第86至88
    、96、106至108、116至118頁）、財團法人台灣省台南縣學
    甲○○宮108年8月20日慈總字第000000號函附之學甲區○○段00
    0號土地買賣契約書、銀行匯款委託書、同意書影印本（原
    審卷3第143至159頁）。
三、被告與告訴人間就系爭土地於100年3月之買賣契約係出於被
    告真意，論述如下：
  ㈠查被告共有兄弟姐妹四人，被告行三，上有兄長陳博仁、姐
    姐陳昭蓉、下有妹妹陳淑媛，四人當時同居共財、均無工作
    ，為作為生活費用，經取得被告同意後，將系爭土地出售予
    搬至台北之老鄰居即告訴人謝楊秀香等情，業據證人陳淑媛
    證述綦詳（見前開出處），證人陳昭蓉亦證稱：「陳博宏賣
    這塊土地時就叫我把存摺、提款卡交給陳淑媛，讓她將賣土
    地的價金領出，作為生活費」等語明確（偵卷1第156頁），
    核與證人即告訴人證稱：「當初聽陳淑媛說她跟哥哥講好，
    願意把該土地出售，並且有提出陳博宏印鑑證明，我考慮之
    後，就買下該土地」、「407萬元多」、「都是和陳淑媛接
    洽，有346萬元匯到陳博宏帳戶，其中61萬元現金交給陳淑
    媛」、「我跟被告是鄰居」、「我以前住在廟（指○○宮）旁
    邊」、「100年1、2月陳淑媛到我石牌住處，有談到系爭土
    地交易的事」、「賣給我的時候有跟我說，有一種半賣半送
    的意思」、「（系爭土地買賣）增值稅及地政規費都是我負
    擔」、「因為她當初是說沒有收入，先這樣子脫手，因為家
    裡都沒有人在工作，她生活費用需要，就是400萬元左右」
    、「3月20日先給20萬元定金，剩下有些用匯的，匯到陳博
    宏的渣打銀行帳戶，最後一筆在8月底付了30萬元」、「匯
    款地點不一定，有時有下來就在南部匯，哪間郵局很久了我
    記不起來」、「資金是我的私房錢，都放在家裡比較多，有
    些是以前放在我姊姊那邊，到臺南的時候從我姊姊那邊拿去
    匯，私房錢比較沒有放銀行或郵局」、「陳博宏有簽名授權
    給陳淑媛代理，委託書我有看到陳博宏的簽名，說他們沒收
    入要賣」、「系爭土地上面是矮房子，很老舊了，我一起買
    ，主要的價值是土地，矮房子有出租，陳淑媛有幫忙把租金
    收給我，但只收租2年多就沒租了」、「後來聽說○○宮要買
    系爭土地，一坪40萬元左右，我就把印鑑證明等資料寄給陳
    淑媛，想委託她把價格談高一點，但我委託書還沒寫給她，
    因為當初半賣半送，想說如果有談高一點，我也可以拿回一
    些錢給她」等語，就系爭土地買賣係因被告兄弟姐妹均無工
    作，需要用錢；買賣價金之給付方式係先交付訂金，再匯款
    至指定之被告渣打銀行帳戶；並就二人原是鄰居、素有往來
    ，告訴人就系爭土地有地緣關係等買賣細節，互核相符，並
    有前開系爭土地買賣相關申請書、登記文書、匯款資料等可
    資佐證，足徵被告當時確有生活費之經濟需求，其因此委任
    陳淑媛出售系爭土地，自合情理，堪認此買賣為真。
  ㈡被告雖辯稱前揭印鑑證明申請書之委任書上「陳博宏」非其
    所簽，當時正在住院云云。惟查：
  ⒈被告於106年8月30日偵訊時，經檢察官提示台北○○○○○○○○106
    年8月18日函後，當場承認該函中98年10月13日、99年5月20
    日、99年6月2日、100年3月21日之委任書中委任人欄「陳博
    宏」，確係其所親自簽名（偵卷1第156頁）。再者，觀之10
    0年3月21日委任書上①「陳」字，左邊部首阜之直豎畫並未
    接齊、右邊「東」下方均以左、右二點且右點尚有向右上勾
    連筆之勢；②「博」字，左邊部首「十」豎劃有向右勾連筆
    之勢，右邊「尃」下方之「寸」，其中之點劃未以點劃為之
    ，反而是一筆由下往右上勾起；③「宏」字下方之「ㄙ」，其
    中右點並未以點劃為之，而是以連筆方式直接往右下折之，
    以上諸多個人運筆特徵，均與被告於原審法院106年度家護
    字第283號通常保護令案件審理中及被告於臺灣台南地方檢
    察署106年度營偵字第646號傷害案件（被告配偶羅琳告訴被
    告之兄長陳博仁傷害）筆錄中簽名之特徵吻合，業據原審及
    本院核閱屬實（偵卷1第147頁，本院卷1第199至212頁，原
    審法院106年度家護字第283號卷第41頁，臺灣台南地方檢察
    署106年度營偵字第646號卷第18頁），顯係同一人為之，而
    該二案件與本案並無直接關聯性，被告自會依其運筆慣行為
    之，足認上開委任書「陳博宏」確係被告親自簽名，從而，
    該印鑑證明確係被告委任陳淑媛為之，應無疑義。被告嗣雖
    辯稱：縱有委任陳淑媛辦理印鑑證明，然不表示有委任陳淑
    媛出售系爭土地之意云云，惟查，辦理印鑑證明要至戶籍地
    戶政事務所為之，而一般人使用此一證明多為代理購屋過戶
    等法律上特別要式行為，被告當時戶籍地在台北市大安區，
    距離臺南有相當之距離，如非已有使用印鑑證明之必要，陳
    淑媛豈有無端耗費時間金錢從臺南遠至台北辦理之理？被告
    又有何必要無事委任陳淑媛申辦印鑑證明？且其此一辯稱，
    顯屬不否認其有委任陳淑媛辦理印鑑證明，可見被告當時確
    實已有要使用印鑑證明之處，始會出具委任書令陳淑媛至台
    北辦理至明。
  ⒉被告固於100年3月9日至同年月30日間因吸入性肺炎併急性呼
    吸衰竭、氣喘併氣喘積重狀態、冠狀動脈血管心臟疾病、痛
    風等病情，入院治療，並因3月17日因病情需要於加護病房
    治療，於3月30日辦理出院一節，有臺灣基督長老教會醫療
    財團法人麻豆新樓醫院診斷證明書可佐（警卷第27頁），然
    不論於普通病房或加護病房，本均有探視時間，被告住院期
    間更不可能一直昏睡不醒，此從證人陳昭蓉證稱「（陳博宏
    住院期間）雖然有插管，但意識很清楚」（偵卷1第155頁）
    、「委任書是陳博宏簽的，在加護病房裡看陳博宏親自簽的
    」等語（原審卷3第16頁），核與本院前開認定上開各委任
    書上「陳博宏」之簽名均係被告親自所為之事實相符。再者
    ，被告於100年3月14日至17日於加護病房期間，意識清醒，
    其插著氣管内管時無法言語，因急性呼吸衰竭使用人工呼吸
    器，雙手受保護性約束，不能自由活動，不確定能否簽名一
    節，有新樓醫院109年6月15日函文可按（本院卷1第217頁）
    ，足見被告雖在加護病房，但意識清醒，並無事證可認其無
    法簽名，是其辯稱無法簽名云云，與事證不合，難以採信。
　㈢被告辯稱買賣價格過低及告訴人給付買賣價金方式與一般買
    賣習慣不同，系爭土地買賣顯係虛偽云云，惟查：
  ⒈系爭土地買賣於100年3月25日，由陳淑媛擔任被告之代理人
    ，以4,074,584元出售予告訴人，並於100年3月31日為所有
    權移轉登記一節，業如前述。告訴人於100年3月20日先支付
    20萬元現金定金，再以自己名義陸續11次匯款共計326萬元
    至被告設於渣打商業銀行00000000000號帳戶內，復於100年
    8月支付相關規費及尾款共61萬餘元現金，上開匯款情形如
    下：①100年6月23日，24萬元；②100年7月14日，25萬元；③1
    00年7月15日，35萬元；④100年7月19日，32萬元；⑤100年7
    月22日，25萬元；⑥100年7月25日，29萬元；⑦100年7月28日
    ，40萬元；⑧100年7月29日，29萬元；⑨100年8月1日，26萬
    元；⑩100年8月3日，22萬元；⑪100年8月11日，39萬元，此
    據告訴人及陳淑媛供述在卷（偵卷1第151、153頁，原審卷1
    第350至352頁），並有刑事陳報狀（偵卷1第60頁）、渣打
    國際商業銀行股份有限公司106年9月25日渣打商銀字第1060
    019625號函所附戶名陳博宏之帳號00000000000號帳戶100年
    1月至101年12月之交易明細可憑（偵卷1第170至173頁）及
    中華郵政股份有限公司回函（原審卷1第233至257頁），顯
    見告訴人確有於系爭土地移轉過戶登記後5個月內分次給付
    價金完畢，要無疑義。
  ⒉又被告前揭渣打銀行帳戶，經告訴人匯款後，經提領金額共
    計3,259,000元，提領情況如下：①100年6月24日，18萬元②1
    00年7月15日，25萬元；③100年7月15日，20萬元；④４100年7
    月19日，6萬元；⑤100年7月22日，20萬元；⑥100年7月22日
    ，51萬元；⑦100年7月27日，25萬元；⑧100年7月28日，35萬
    元；⑨100年7月29日，18萬元；⑩100年7月30日，20萬元；⑪1
    00年8月7日，12萬元；⑫100年8月9日，34萬5千元；⑬100年8
    月18日，28萬元；⑭100年8月19日，13萬4千元一節，有渣打
    國際商業銀行股份有限公司渣打商銀字第1060019625號函附
    之帳戶資料可參（偵卷1第170至173頁），對照前開告訴人
    之匯款日期可知，均是相當接近，固可認定，然提領金額並
    不相同，依前開匯款及提款紀錄，至多僅能證明告訴人匯款
    與嗣後被告帳戶提款之日期接近之事實，無從證明二者均係
    同一筆錢重複提領之事實。
　⒊被告雖辯稱：告訴人北投實踐郵局帳戶之存提款或上開匯款
    多在學甲郵局或台南之郵局辦理，且多在台南提款後補足現
    金再匯款至被告渣打銀行帳戶，此與其居處台北相距甚遠，
    顯不合理，應為陳淑媛製造金流云云。然查，告訴人曾居住
    台南，為被告之老鄰居，其姊住在台南，100年間告訴人至
    台南時會向其姊拿取寄放之現金後再匯款給被告一節，業據
    其於原審證述明確（原審卷1第344至373頁），並經本院認
    定如上，是告訴人至臺南後取錢匯款給被告，難認有何異常
    。再者，告訴人年近70歲，其供稱私房錢多為現金，甚少放
    在郵局或銀行，此乃合於年長之人多習於使用現金之情況，
    故其為支付買賣價金而取錢存入或匯款，並非不能想像。況
    且，告訴人已有年紀，其於原審證述時已係108年間，因事
    隔多年，難以記憶交易細節或供述究竟在哪個郵局匯款，此
    乃事理之常，當難以其記憶不清而遽論其證述不實。此外，
    被告並無提出具體事證，僅以上情臆測告訴人未支付價金，
    係由陳淑媛製造金流掩飾假買賣云云，尚屬無據，難以採信
    。
　⒋被告雖辯稱系爭土地於100年間每坪價格即高達40、50餘萬元
    云云，然並未提出證據以實其說，況果若如此，土地價格年
    年上升，被告豈有於6年後之106年3月間出售系爭土地予○○
    宮時，僅以每坪40萬元出售之理？顯見其上開辯解，乃屬臆
    測之詞，難以採信。又告訴人與陳淑媛雖未就上開系爭土地
    買賣訂立私契，然其等間之交易，本就屬特殊關係人間之買
    賣，否則，陳淑媛將系爭土地委由仲介出售及代書過戶即可
    ，惟本件買賣雙方係委由陳淑媛辦理過戶，有上開土地登記
    申請書等資料可按，自難與一般交由仲介處理之交易相提並
    論。再者，關係人間存有特殊信賴關係，故其等間之不動產
    交易或低於市價、或僅有公契、或不經代書、或沒有履保，
    甚所常見，此觀內政部不動產實價登錄即可知悉，被告委任
    陳淑媛出售系爭土地，業如前述，是其等出售系爭土地予有
    特殊情誼之鄰居，以獲取生活費用，並非不可想像。況且，
    系爭土地有老舊矮房，原出租他人嗣無法租出，且在宮廟旁
    邊，此為一般房地交易之嫌惡設施，會造成土地價格下滑，
    係因最終由毗鄰之○○宮購買，若係由他人購買，價格是否能
    達每坪40萬元，亦非無疑。至系爭土地移轉登記日與價金給
    付完畢日雖非同日或相隔數日，然本件為親友間之關係人交
    易，業如前述，本無法以一般交易比擬，且此屬契約自由之
    範疇，尚難以過戶與價金未同時履行遽論交易虛偽。何況告
    訴人買受系爭土地後迄本案發生，長達近6年之久，其均未
    開發利用，顯與一般虛偽買賣土地後立即出售予善意第三人
    ，切斷原因關係致原所有權人追索無門之情況不同，益徵本
    件交易確屬真實無誤。
　⒌被告以陳淑媛與告訴人就價金給付及權狀交付供述不一，認
    陳淑媛及告訴人供述不實云云，然查：
　⑴系爭土地賣賣增值稅為157694元，此有土地增值稅繳款書1紙
    （偵1卷第72頁）。
  ⑵證人陳淑媛就系爭土地買賣價金之交付，固證稱「第一批是2
    0萬定金，100年3月收到，是去台北跟謝楊秀香拿的，第二
    批是100年8月30日30萬元、增值稅31萬，也是謝楊秀香先出
    的，所以她支付現金80幾萬元」（偵卷1第153頁）、「剛開
    始拿定金20萬元，再來就是匯款的動作，稅金由告訴人支付
    ，我記得尾款她有給我現金30萬元」等語（原審卷1第379頁
    ）；與告訴人證稱「346萬元是匯到陳博宏帳戶，其中61萬
    多的現金我交給陳淑媛」（偵卷1第151頁）、「3月20日給2
    0萬元定金，陳淑媛來臺北的時侯」、「最後一筆在8月底付
    了30萬元」等語（原審卷1第352頁）。關於系爭土地所有權
    狀之交付，證人陳淑媛證稱「辦下來就交給告訴人…；我好
    像有再去臺北，我拿到臺北給她」（原審卷1第383頁）；告
    訴人證稱「陳淑媛把權狀給我應該是在年底的時侯，因為我
    付清的時侯是8月底」等語（原審卷1第369至370頁）。
　⑶經核其等對於價金所述固有些許不一，然就定金20萬元及尾
    款30萬元一節，核屬相符，另匯款326萬元則有具體事證，
    是其等顯無必要在所餘31萬元部分虛偽證述，此應係事隔久
    遠記憶不清所致；其等就權狀交付之供述，固有出入，然以
    其等關係人交易之情狀，雙方顯有充足信任關係，故權狀交
    付在其等間並非記憶深刻之事；告訴人雖無法明確說出系爭
    土地面積45坪，然其亦能供稱面積40坪以上、40多坪左右（
    原審卷1第347頁），參以系爭土地被告係持分8分之7，整筆
    土地面積亦非45坪，是告訴人未能確切供稱面積，難認有何
    異常之處；況且，系爭土地之買賣距本案證述已達8年之久
    ，其等記憶衰退，亦合常情，自難僅以上開小部分供述不一
    ，遽論其等證言皆不可信，而認系爭土地買賣係出通謀虛偽
    所致。
　⒍綜上，系爭土地上開交易，縱然買賣價金或給付方式與平常
    交易態樣不同，然此均是契約自由範圍，且本交易屬關係人
    交易，如何磋商，取決於當事人間之信賴關係，無法單憑一
    般人之交易習慣認定，自難遽論系爭土地之買賣是通謀虛偽
    ，被告上開辯解，並無事證可憑，自無足採。
四、被告取得告訴人之所有權狀、印鑑章、印鑑證明等文件有無
    正當權源？其有無未經告訴人同意而盜用印章申請文件，基
    於行使偽造私文書及使公務員登載不實之犯意，移轉系爭土
    地所有權予自己？
  ㈠關於系爭土地所有權狀之交付：
　　系爭土地所有權狀自告訴人取得後，因○○宮有意願購買系爭
    土地，於105年10月間左右交予陳淑媛帶回擬與○○宮接洽買
    賣事宜，自始並無贈與登記給被告之意，業據告訴人於原審
    證述在卷（原審卷1第360至361、367至370頁）。核與證人
    陳淑媛證稱：105年11月初我去臺北，告訴人說○○宮有意願
    買系爭土地，叫我把所有權狀給○○宮看，所以把權狀交給我
    帶回去接洽；我回來後就收到被告寄給我的存證信函，被告
    叫我問告訴人要不要賣地，要的話就把證件寄下來，我打電
    話問告訴人要不要賣地，她於11月底打電話跟我說好，就把
    印鑑章、印鑑證明、身分證影本寄給我；11月28日我與陳昭
    蓉夫妻、被告夫妻、陳博仁一起在成功路37號討論財產的事
    ，被告說我霸佔他的000地號土地，我很生氣，我是幫這個
    家做事，因為我把系爭土地權狀跟000地號土地權狀一起放
    在牛皮紙袋內，當下我不小心就一起拿給被告，我沒有交付
    系爭土地所有權狀給被告的意思；12月3日我去台南市東區
    我姊那裡住，我姊腳受傷我去照顧她，不住○○區○○路00號，
    所以沒有收到告訴人寄來的證件，該掛號可能是1樓中藥店
    的人代收，12月3日告訴人打電話問我有沒有收到，我說沒
    有，後來她又打電話跟我說要用印鑑，但我沒有收到，我就
    問被告有沒有拿去，他說他有收到印鑑，但他還沒有辦好，
    我不知道這是什麼意思，當時沒有察覺有異狀，告訴人沒有
    委託被告賣系爭土地，這次贈與移轉登記是被告自己做的，
    我不知情等語相符（偵卷1第46至47、153、184、308至309
    頁；偵卷2第64頁；原審卷1第381至384頁）。由此可知，告
    訴人及陳淑媛並無將系爭土地所有權狀交予被告之意思。
  ㈡關於告訴人印鑑、印鑑證明、身分證影本等資料之交付：
  ⒈查告訴人於105年12月1日，將印鑑、印鑑證明、身分證影本
    等資料，以收件人為陳淑媛，送達地點為臺南市○○區○○路00
    號，掛號方式寄出一節，有告訴人之刑事陳報狀暨檢附北投
    文林郵局105年12月1日之第00000000000000000000號掛號函
    件執據影本為證（原審卷1第127至129頁），核與原審查詢
    結果相符，有公務電話紀錄可參（原審卷1第131頁）。惟因
    作業疏失，誤投至臺南市○○區○○○0000號「○○實業有限公司
    」，該公司謝文珍發現誤投後，請同事郭釗烽於105年12月2
    日下午4時許送回學甲區成功路37號，至於將郵件交予何人
    ，已無印象等情，業據謝文珍、郭釗烽於本院審理證述在卷
    （本院卷1第446至455頁），並有中華郵政股份有限公司臺
    南郵局107年10月17日南郵字第1071000324號函暨檢送第977
    677號掛號郵件簽收清單影本、中華郵政股份有限公司臺南
    郵局108年7月15日南郵字第1081000230號函（原審卷1第133
    至135、329頁），足認告訴人確有將印鑑等物，以掛號方式
    ，欲寄予陳淑媛，然實際收受者為何人，不得而知。
  ⒉證人陳淑媛證稱：我12月3日就去住姐姐在台南市東區住處，
    因為姐姐受傷，我過去那裡照顧她，我姐姐可以作證，所以
    告訴人寄文件過來，我都不知道，我沒有拿到告訴人寄來的
    印鑑章等文件，後來告訴人打電話跟我要印鑑章，我說我沒
    收到，我問被告有無拿到，被告說他還沒辦好，我那時沒有
    察覺異狀，所以把告訴人的住址寫給被告，請被告將印鑑章
    寄給告訴人等語（偵卷1第46、153、184至185、309頁）；
    核與證人陳昭蓉證稱：105年11月28日在臺南市○○區○○路00
    號0樓客廳，全家討論財產的事，被告質問陳淑媛為何霸佔
    他的財產（000地號），陳淑媛說我沒有結婚沒有小孩，為
    何要霸佔你的財產，就拿一個牛皮紙袋給被告，但都沒有提
    到系爭土地000地號的事；我於105年12月3日骨折受傷住在
    臺南市立醫院，我兒子通知陳淑媛來醫院照顧我，我是早上
    受傷，陳淑媛到達可能是中午12點多以後，她晚上住我家，
    白天跟我兒子輪流來醫院照顧我等語（偵卷1第308頁，原審
    卷1第9至11頁），而陳昭蓉確於105年12月3日因右側遠端股
    骨骨折，於105年12月3日手術，使用鋼板內固定復位，於10
    5年12月9日出院等情，有台南市立醫院（委託秀傳醫療社團
    法人經營）108年7月26日南市醫字第1080000590號函暨檢送
    陳昭蓉就醫摘要及病歷影本可參（原審卷2全卷），顯見證
    人陳淑媛及陳昭蓉所述確有所憑，堪以採信。依據上開事證
    ，告訴人寄出之印鑑等文件，既係於105年12月3日下午4時
    許始由證人郭釗烽送至○○路00號，則當時陳淑媛已至臺南市
    立醫院照顧陳昭蓉，而未在該處居住，故告訴人所寄印鑑章
    等資料，應係事後辦理系爭土地贈與移轉之被告取得，要可
    認定，是被告並未經告訴人或陳淑媛任何一人之同意，更無
    疑義。
  ㈢被告辯稱告訴人寄2份印鑑證明，供被告分2次辦理系爭土地
    贈與登記，足認係告訴人同意云云，惟查：
  ⒈系爭土地由告訴人贈與登記予被告之相關事宜，無論事前事
    後，被告與承辦之代書謝銘峰從未與告訴人聯繫，系爭土地
    所有權移轉選擇以2次贈與方式辦理，是為節省稅金一節，
    業據其2人自承在卷（被告部分，見前開出處；謝銘峰部分
    ，見偵卷1第182至185頁；原審卷3第45至70頁）。
　⒉次按，凡經常居住中華民國境內之中華民國國民，就其在中
    華民國境內或境外之財產為贈與者，應依本法規定，課徵贈
    與稅，遺產及贈與稅法第3條第1項定有明文，本件系爭土地
    於105年12月、106年1月間以告訴人為贈與人，將系爭土地
    贈與被告，依據前開規定，受課徵贈與稅之人是告訴人，並
    非被告。
  ⒊被告一再辯稱系爭土地遭通謀虛偽出賣予告訴人，其於105年
    間發覺後才叫陳淑媛交出告訴人之權狀、印鑑等資料，以贈
    與辦理回復原狀云云。然查，被告與告訴人縱使交情不深，
    也是相熟多年之鄰居，更知悉陳淑媛與告訴人仍常往來，其
    主觀既認此屬虛偽買賣，何以未曾打電話痛罵告訴人？甚至
    對告訴人提起告訴，請求回復原狀及損害賠償？其與代書謝
    銘峰竟從未與告訴人聯繫，確認實際情況，反而故意跨年度
    為2次贈與登記，將額度控制在每年免稅額220萬元內，貼心
    為告訴人省下贈與稅，顯與常情有違。再者，告訴人若有返
    還系爭土地之意，豈有不要求被告返還先前給付之價金407
    萬餘元之理？又豈有提起本件訴訟之必要？足見被告上開異
    常之舉，應是利用其趁機取得之過戶文件，在不驚動告訴人
    及陳淑媛之情形下，迅速移轉系爭土地所有權，否則，其若
    有得告訴人同意，何以全然不與告訴人聯繫？
  ⒋況且，告訴人於100年3月31日取得系爭土地所有權，於105年
    12月14日、106年1月12日以贈與為原因將系爭土地移轉至被
    告名下，長達將近6年之久，均無處分系爭土地，此與虛偽
    不實之土地交易，買受人大多會立即轉售，致原土地所有權
    人無法對善意第三人追索之情況截然不同，實難認告訴人有
    何虛偽買賣之必要。再者，證人李新進於偵訊證稱：我是里
    長及○○宮的信徒，○○宮在4、5年前就想要買系爭土地，去調
    閱資料發現是告訴人的，○○宮去問告訴人，她說○○宮出價太
    低不要賣，105年我知道○○宮買下該地，○○宮說是跟被告以1
    坪40萬元買下來的，我覺得有點驚訝，因為該地應該是告訴
    人的，○○宮說告訴人已經把該地賣給被告。後來告訴人回來
    學甲我遇到她，就問她說以前我們要1坪40萬元買那塊地，
    你都不賣了，為何現在○○宮以1坪40萬元買到該地，告訴人
    覺得很驚訝，她說她沒有賣土地，她回去查才知道土地被登
    記到別人名下了。我知道那塊土地是告訴人向陳淑媛她們買
    的，這是告訴人跟我說的；○○宮還沒支付全部價金給被告，
    有付第一期的700萬元給被告，但還沒過戶完成，因為○○宮
    的董事長還沒有向法院認證等語明確（偵卷2第54頁），查
    證人與被告、告訴人均無恩怨，衡情當無甘冒偽證重責偏頗
    任一方之理，其上開證言應信屬實，堪以採信。依證人李新
    進所證，告訴人1坪40萬元都不賣，豈可能無償贈與系爭土
    地予被告？又證人證稱告訴人知情後甚為驚訝，表示自己沒
    賣土地，由此突發情況之舉措，益見被告確實未經告訴人同
    意即偽造文書移轉系爭土地所有權無誤。
  ㈣被告辯稱陳淑媛因接獲存證信函，而將系爭土地所有權狀及
    告訴人印鑑等資料交予被告云云。惟查：
  ⒈證人陳淑媛證稱其於105年11月28日，因將000地號土地及系
    爭土地所有權狀放在同一牛皮紙袋內，故在被告質問時一氣
    之下將牛皮紙袋交予被告辦理000地號土地所有權移轉一事
    ，並無交付系爭土地權狀之意等情，業據其自偵查時起至原
    審審理時止，均為一致之證述，並無齟齬；核與證人陳昭蓉
    證稱：是陳博宏打電話叫我回家一趟，全家子為了財產的事
    情到那裡，我看到陳博宏一直質問陳淑媛為何要霸佔他的財
    產，陳淑媛拿一個黃色的牛皮紙袋給陳博宏，說我沒有結婚
    ，也沒有小孩，我為什麼要霸佔你的財產，但都沒有提到系
    爭土地000地號的事等語相符（偵卷1第308頁），顯見陳淑
    媛並無交付系爭土地所有權狀予被告之意，其上開證述，
　　堪以採信。
  ⒉證人陳淑媛於偵查證稱：000地號土地我跟陳博宏各2分之1，
    當時陳博宏在生病，我不放心，經過陳博宏同意後，我就把
    他的2分之1過戶到我名下，去年他發存證信函，說我霸佔他
    的土地，我說我是為了我們家，如果你不放心，那就把你的
    那一半過回去，所以我就把本來屬於陳博宏的2分之1過戶給
    他，但他又把屬於我的2分之1過戶給他自己，他分2次過戶
    。土地契約書上面的簽名是我簽的，但是我不知道他一起把
    我的那部分過戶，我以為把只過戶2分之1等語（偵卷1第184
    頁）。其雖自承於被告生病中，因不放心而將被告持分2分
    之1之000地號土地所有權移轉登記於自己名下，然000地號
    土地與系爭土地不同，自難以此遽論陳淑媛擅自處分系爭土
    地。況且，若陳淑媛欲擅自移轉被告所有之系爭土地，以同
    樣方式移轉系爭土地至自己名下即可達同一目的，又何必大
    費周章代理被告將系爭土地出售予告訴人？是尚難以此推論
    系爭土地買賣係通謀虛偽不實。
  ⒊證人即被告之配偶羅琳固證稱「她於11月28日就把土地所有
    權狀及其他相關證件交給陳博宏，並且跟陳博宏說，你們自
    己去辦土地登記回來就好」、「我於105年11月28日，到臺
    南市○○區○○路00號2樓客廳，陳淑媛當天把土地所有權狀給
    我老公，陳淑媛表示土地是我先生的，要還給我先生，我叫
    她把土地辦過戶回來，她叫我們自己去辦」、「（105年11
    月28日，在臺南市○○區○○路00號，陳淑媛交付了幾張權狀，
    有無包含系爭的權狀？）有本件的000地號土地，還有臺南
    市○○區○○路00號的座落土地是000地號及房屋權狀。」（偵
    卷1第307頁）；「105年12月3日早上大概10點鐘，陳博宏在
    我們三樓跟我說陳淑媛把謝楊秀香的印鑑證明還有印鑑章、
    身份證影印交給他了，叫我們趕緊去辦，然後我們就下樓，
    我們下樓的時候碰到陳淑媛，她說快過年了，你要把謝楊秀
    香給你的那塊000土地趕緊辦好，她還給妳的那塊趕緊辦好
    ，然後趕緊還給她，快過年了，人家要用印章，然後還有寫
    那個謝楊秀香的地址給我們，我們在下二樓的時候有碰到她
    」、「105年12月3日早上大概10點鐘，陳博宏在我們三樓跟
    我說陳淑媛把謝楊秀香的印鑑證明還有印鑑章、身份證影印
    交給他了，叫我們趕緊去辦，然後我們就下樓，我們下樓的
    時候碰到陳淑媛，她說快過年了，你要把謝楊秀香給你的那
    塊000土地趕緊辦好，她還給妳的那塊趕緊辦好，然後趕緊
    還給她，快過年了，人家要用印章，然後還有寫那個謝楊秀
    香的地址給我們，我們在下二樓的時候有碰到她」等語（原
    審卷3第37頁），然除了000地號及系爭土地所有權狀係由陳
    淑媛一起交付一節與證人陳淑媛及陳昭蓉所述相符外，其餘
    均與證人陳淑媛及陳昭蓉所述大相逕庭，且與證人謝文珍、
    郭釗烽證稱交付信件之時間為105年12月3日下午4時許不合
    ，足徵其此部分證述不實，難以採信，自難為被告有利之認
    定。
　⒋被告另以陳淑媛、陳昭蓉、陳博仁3人於106年3月27日曾委託
    蔡明吉去瞭解被告將系爭土地出售予○○宮一事，而認若該地
    早於100年3月間出售予告訴人，其3人有何立場委請蔡明吉
    去瞭解云云。然查，陳淑媛、陳昭蓉、陳博仁固出具上開委
    託書委任蔡明吉（原審卷1第81頁），惟證人蔡明吉於本院
    審理證稱：這份委託書是他們3人在場交給我的，我當時是
    要去瞭解被告與廟裡的買賣，房子坐落廟前廣場，那是他們
    的袓厝；「金錢分派」是指系爭土地與廟的買賣價金，
　　我去廟裡找主委，主委說土地的價金多少錢、沒有一次付清
    的、是分期、要怎麼付款，我印象中是這樣子，所以我回去
    就跟陳博仁他們講，後來他們家庭有問題，我就沒有去管這
    件事了，那時已經有拿定金；系爭土地是被告出面洽談，陳
    博仁或是陳淑媛、陳昭蓉都沒有出面接洽賣土地的事等語明
    確（本院卷1第441至445頁），足見證人蔡明吉僅係受託去
    瞭解被告究竟出售多少價金及取得多少分期款項，此與陳淑
    媛、陳昭蓉、陳博仁欲分配價金一節，實屬無涉；再者，里
    長李新進業已證述如上，顯見被告出售系爭土地予○○宮，不
    但告訴人不知情，且陳淑媛等人亦無所知，是其等因此欲瞭
    解詳情而委託蔡明吉，乃事理之常，自難以其等有委託蔡明
    吉而為被告有利之認定。
五、綜上所述，被告上開辯解，均不可採，本案事證明確，被告
    犯行堪以認定，應依法論科。
六、論罪科刑：
    核被告所為，係犯刑法第216條、第210條之行使偽造私文書
    罪及同法第214條之使公務員登載不實罪，被告先後二次犯
    行，時間密接，應係基於單一犯意接續為之。被告利用不知
    情之代書謝銘峰以贈與方式辦理系爭土地所有權移轉登記，
    在土地登記申請書、土地所有權贈與移轉契約書上盜用謝楊
    秀香之印文而偽造私文書，並持以辦理系爭土地贈與登記手
    續，以遂行其犯行，應論以間接正犯。又被告於前開文件上
    ，盜用「謝楊秀香」印文之行為，應為偽造私文書之階段行
    為，而偽造私文書之低度行為，復為行使偽造私文書之高度
    行為所吸收，均不另論罪。又被告以一行為觸犯行使偽造私
    文書及使公務員登載不實文書罪之罪名，為想像競合犯，應
    依刑法第55條之規定，從一重之行使偽造私文書罪處斷。
七、駁回上訴之理由：　　
  ㈠原審認被告行使偽造私文書事證明確，予以論罪如上，並審
    酌被告明知已將系爭土地出售予告訴人，竟利用陳淑媛誤將
    系爭土地所有權狀交付及截取告訴人寄予陳淑媛之印鑑章、
    印鑑證明等資料，交由不知情的代書辦理贈與契約、移轉予
    自己名下，致使告訴人因此受有喪失土地所有權之嚴重損失
    及地政機關對於土地登記管理之正確性，所為顯屬非是，而
    其犯後否認犯行，不思悔改，反而於偵查及原審審理時，一
    再醜化他人，誣指告訴人及陳淑媛通謀虛偽系爭土地買賣，
    更未賠償告訴人之損失，難認其犯後態度良好，茲斟酌其素
    行、教育程度、經濟狀況、犯罪之動機、手段等一切情狀，
    量處有期徒刑2年。經核原審認事用法，並無不當，量刑方
    面尚稱允洽，應予維持。
　㈡被告仍執陳詞，否認犯罪，提起上訴，辯稱係遭告訴人及陳
    淑媛通謀虛偽買賣，嗣發現後經陳淑媛交付土地權狀及告訴
    人之印鑑證明等文件而回復原狀云云，指摘原審判決違誤。
    惟查，被告雖一再辯稱陳淑媛製造金流，然並無實據，且依
    證人陳昭蓉所證，被告夫妻、陳淑媛、陳博仁4人當時確實
    需要賣地獲得生活費用，有其歷次證述可按（偵卷1第155至
    156、213頁，原審卷3第13至32頁），是系爭土地出售予告
    訴人後，告訴人匯入被告渣打銀行帳戶之款項屢經領出花用
    ，應屬有憑，難認此即製造金流。再者，被告一方面辯稱一
    切事務均由陳淑媛處理，而否認其知悉系爭土地早於100年
    間出售予告訴人，卻又否認自己有授權陳淑媛為本案出售土
    地予告訴人之法律行為，此顯與常情有違，蓋被告如未授權
    ，即須自己處理事務，當無不知系爭土地其已多年未繳地價
    稅、房屋稅之理，是其歷時5年多才稱自己不知系爭土地出
    售云云，與事證不合，自不足採。況且，其雖辯稱於105年1
    2月、106年1月以贈與為由將系爭土地移轉給自己有得陳淑
    媛及告訴人同意，惟其已自承當時未與告訴人有任何聯繫，
    實難認定有何同意可言，另告訴人係經里長李新進告知始知
    系爭土地遭變賣，業如前述，參以被告及羅琳所述之取得告
    訴人印鑑證明等文件之時間，與證人謝玉珍、郭釗烽所證不
    符，益見其等供述不實，難以採信。綜上，被告其餘抗辯，
    業經本院論述如上，且民事判決亦為相同之認定（臺灣臺南
    地方法院107年度訴字第1594號），被告持上開事由提起上
    訴指摘原判決違誤，為無理由，應予駁回。
八、沒收：　　
　㈠被告行使偽造私文書及使公務員登載不實，取得系爭土地所
    有權，進而將系爭土地轉賣○○宮，得款18,158,621元，業據
    告訴代理人當庭陳明，並為被告所不爭執（本院卷2第211頁
    ），此一犯罪所得變得之物，依據刑法第38條之1第4項、第
    1項、第3項之規定，應宣告沒收，於全部或一部不能沒收或
    不宜執行沒收時，追徵其價額。原審此部分有所誤會，本院
    應予補充更正。
　㈡系爭土地贈與契約申請文件，雖屬偽造文書，惟其上印鑑係
    屬真正，自無刑法第219條沒收適用。又該文件現已交付地
    政機關所有，亦非被告所有之物，自非沒收之物。
據上論斷，應依刑事訴訟法第368條，判決如主文。
本案經檢察官陳冠霖提起公訴，檢察官謝錫和到庭執行職務。
中　　華　　民　　國　  110 　年　　12　　月　　30  　日
                  刑事第五庭    審判長法　官  蔡廷宜
                                      法　官  蔡川富
                                      法　官  翁世容
以上正本證明與原本無異。
如不服本判決應於收受送達後20日內向本院提出上訴書狀，其未
敘述上訴理由者，並得於提起上訴後20日內向本院補提理由書（
均須按他造當事人之人數附繕本）「切勿逕送上級法院」。
　　　　　　　　　　　　　　　　　　　書記官  顏惠華
中　　華　　民　　國　  110 　年　　12　　月　　30　　日
附錄本案論罪科刑法條：
中華民國刑法第216條
（行使偽造變造或登載不實之文書罪）
行使第210條至第215條之文書者，依偽造、變造文書或登載不實
事項或使登載不實事項之規定處斷。
中華民國刑法第210條
（偽造變造私文書罪）
偽造、變造私文書，足以生損害於公眾或他人者，處5年以下有
期徒刑。
中華民國刑法第214條
明知為不實之事項，而使公務員登載於職務上所掌之公文書，足
以生損害於公眾或他人者，處3年以下有期徒刑、拘役或1萬5千
元以下罰金。